【裁判字號】    94,上易,783
【裁判日期】    950503
【裁判案由】    偽造文書
【裁判全文】
臺灣高等法院刑事判決                 94年度上易字第783號
    上  訴  人
    即  被  告  丙○○
上列上訴人因偽造文書案件，不服臺灣板橋地方法院93年度易字
第364號，中華民國94年1月11日第一審判決（起訴案號：臺灣板
橋地方法院檢察署92年度偵字第15508號、92年度偵字第17579號
、93年度偵字第6485號，併辦案號：臺灣桃園地方法院檢察署93
年度偵字第10534號、94年度偵字第7182號、94年度偵字第12473
號），提起上訴，本院判決如下：
    主  文
原判決關於丙○○使公務員登載不實部分暨定執行刑部分均撤銷
。丙○○共同連續明知為不實之事項，而使公務員登載於職務上
所掌之公文書，足以生損害於公眾，處有期徒刑壹年陸月。
其他上訴駁回。
前開第二項撤銷改判部分與第三項上訴駁回部分所處之刑，應執
行有期徒刑壹年拾月。
    事  實
一、李成翠、董詩玲、楊朝濟、乙○○、趙文豪（李成翠、趙文
    豪部分業經原審判決確定，董詩玲、楊朝濟、乙○○經原審
    通緝中）均係緬甸國人，明知自己未在私立中原大學（李成
    翠、董詩玲、楊朝濟部分）、私立中國文化大學（乙○○部
    分）、私立中山高級工商職業學校（趙文豪部分）就讀，無
    從取得各該學校出具之在學證明文件，為能申請外僑居留證
    延期，竟於民國91、92年間，分別基於偽造文書之犯意，以
    新臺幣（下同）3萬餘元之代價，於不詳地點，委託同有犯
    意聯絡之丙○○，再由丙○○夥同有偽造文書犯意聯絡之甲○○（經原審判決有期徒刑一年二月，於本院審理中經撤回
    上訴，於95年1月23日確定），於不詳時、地，連續以不詳
    方式偽造各該學校名義出具之在學證明，並持以向桃園縣政
    府警察局申請外僑居留證延期，使該局承辦人員自91年2 月
    14日起至92年1月30日止，誤而核發中華民國外僑居留證予
    李成翠、董詩玲、楊朝濟、乙○○、趙文豪，並使承辦之公
    務員將前開不實之外僑居留資料登載於職務上所掌之公文書
    ，足以生損害於桃園縣政府警察局核發中華民國外僑居留證
    及外僑管理之正確性。嗣經外交部領事事務局發覺有異，於
    91年11月1日函請內政部警政署外事組提供李成翠、董詩玲
    等申請居留之原始資料比對，而查知上情。
二、段恆惠等64人（詳如附表所示，業經臺灣桃園地方法院檢察
    署檢察官為不起訴處分）皆係依僑生回國就學及輔導辦法申
    請獲准來台就學之緬甸籍僑生，明知自己未在附表所示之學
    校就讀，或已畢業，或已休、退學，為能申請外僑居留證延
    期，竟自民國91年1月起（詳附表所列申請日），以每件申
    請案3萬元至3萬5千元不等之代價，於不詳地點，委託同有
    犯意聯絡之丙○○，再由丙○○夥同有偽造文書犯意聯絡之
    甲○○（甲○○併辦部分由本院退回臺灣桃園地方法院檢察
    署，另為適法之處理），於不詳時、地，連續以不詳方式偽
    造各該學校名義出具之在學證明，並持以向桃園縣政府警察
    局申請外僑居留證延期；或以不詳方法，使承辦之公務員將
    不實之外僑居留資料登載於職務上所掌之公文書，使該局承
    辦人員核發中華民國外僑居留證予附表所示段恆惠等64人，
    足以生損害於桃園縣政府警察局核發中華民國外僑居留證及
    外僑管理之正確性。
三、被告丙○○另於91年間，接受一名不詳姓名年籍且非法逾期
    居留之緬甸國籍成年人士委託，變造該人之護照有效期限，
    以求能順利離境，渠等二人即基於偽造文書之犯意聯絡，由
    丙○○委由在臺北市○○○路公館地區一帶不知情之人士，
    刻製緬甸駐香港總領事館辦理護照延期時蓋用在申請人護照
    上記載延期時限所用之橡皮章後，經丙○○在該姓名年籍不
    詳之緬甸國籍成年人士之過期護照上，蓋用上開橡皮章印文
    ，偽填護照延期時限，再偽簽領事官簽名，以此方法變造護
    照內容，交由該名不詳之緬甸國籍人士持以辦理離境得逞，
    使內政部警政署入出境管理局之承辦公務員，將此不實之資
    料登載於職務上所掌之公文書，足生損害於緬甸駐香港領事
    館及我國對於外國人入出境管之正確性。嗣丙○○於92 年6
    月26日，為警在臺北縣土城市○○路○ 段221 號4 樓查獲，
    並扣得有上述表示護照延期記載之橡皮章試蓋印文及領事官
    姓名練習偽簽之紙片二張，而查悉上情。
四、案經內政部警政署函送臺灣板橋地方法院檢察署檢察官偵查
    起訴。
    理  由
一、上揭犯罪事實三部分，業據被告丙○○於警詢、偵查及審判
    時均坦承不諱，並有上述表示護照延期記載之橡皮章試蓋印
    文及領事官姓名練習偽簽之紙片二張扣案可證，足認被告此
    部分之自白與事實相符，已可認定。
二、上揭犯罪事實一、二部分，業據被告丙○○於偵查及本院審
    理時坦承不諱，核與同案被告甲○○於偵查及本院審理時（
    見臺灣桃園地方法院檢察署94年度偵字第12473號卷第277、
    278頁，本院卷第29頁）、同案被告李成翠於警詢、偵查中
    及原審（見臺灣板橋地方法院檢察署92年度偵字第15508號
    卷第17頁、92年度偵字第17579號卷第12頁、原審卷第189至
    190頁）、同案被告趙文豪於原審（見原審卷第189至190頁
    ）、段恆惠、王朝福、李建欽、李雙雙、姚永清、范永芝、
    陶順瑜、江清華、楊素花、王興誠、明光輝、黃珍珠、孫婷
    廷、馬群仙、董家菊、李端麗、瞿鴻生、楊麗雲、楊月明、
    黃聯湘等人於警詢、偵查中（見臺灣桃園地方法院檢察署93
    年度偵字第10534號卷一第68至75頁、第77至81頁、第84至
    89頁、第92至99頁、第101至107頁、第110至114頁、第120
    至122頁、第278至281頁、第315至317頁，同上偵卷二第37
    至39頁、第71至74頁、第91至92頁、第96至99頁、第115至
    117頁、第127至128頁、第171至172頁、第182至183頁、第
    198至199頁、第222至223頁、第233至234頁、第250至251頁
    、第270至271頁、第288至290頁）所述相符，此外，復有同
    案被告趙文豪之護照、乙○○、楊朝濟之護照及中華民國外
    僑居留證，扣案可證，並有卷附之私立中原大學92年1 月17
    日原學字第0920001156號函、同校92年7月14日原教字第092
    0001721函、私立中國文化大學觀光事業學系92年7月30 日
    觀壹字第0429號函、私立中山高級工商職業學校89年12月20
    日八九中山實字第618號函共四件，表明被告李成翠、董詩
    玲、楊朝濟、乙○○、趙文豪於申請延期居留時，均非前開
    學校之在學學生，無法提出合法正當之在學證明之事實；而
    被告李成翠、董詩玲申請延期居留時所陳報之住址係屬虛假
    一節，亦有桃園縣中壢市戶政事務所92年2月20日桃中戶字
    第0920000456號函附卷可證。以及段恆惠等64名僑生個別之
    外僑居留資料查詢電腦檔明細資料、扣案之僑生黃珍珠、姚
    永清、陶順瑜、李端麗、楊麗雲、楊月明居留證正本、僑生
    李建欽、李雙雙、王朝福、楊素花、江清華、黃聯湘居留證
    影本在卷可稽。本件事證明確，被告犯行堪以認定，應依法
    論科。
三、核被告丙○○於上揭犯罪事實一、二部分所為，係犯刑法第
    216條、第212條之行使偽造特種文書罪、第214條之使公務
    員登載不實罪。犯罪事實二部分，雖未據起訴，但與本件起
    訴論罪部分，有連續犯裁判上一罪之關係，依法應併予審理
    。被告丙○○及同案被告甲○○分別與附表所示段恆惠等64
    人及同案被告李成翠、趙文豪、董詩玲、楊朝濟、乙○○具
    有犯意聯絡及行為分擔，為共同正犯。被告丙○○所犯之上
    開二罪間，有方法結果之牽連關係，依刑法第55條之規定，
    應從較重之使公務員登載不實罪處斷。又被告丙○○先後多
    次犯行，時間緊密，犯罪構成要件相同，顯係基於概括犯意
    為之，為連續犯，依刑法第56條規定，以一罪論，並加重其
    刑。
四、原審就被告丙○○所犯偽造署押罪部分，認被告罪證明確，
    適用刑法第28條、刑法第217條、罰金罰鍰提高標準條例第1
    條前段規定，及審酌被告丙○○以不法方式使非法逾期居留
    之外僑得以順利離境，損害主管機關對外僑管理之正確性，
    及其犯罪後之態度等一切情狀，量處有期徒刑六月，並說明
    本件憑以認定被告丙○○犯罪之表示護照延期記載之橡皮章
    試蓋印文及領事官姓名練習偽簽之紙片二張，並非本件犯罪
    直接相涉之物，又被告丙○○擅自所刻之上述橡皮章，已經
    其丟棄滅失，亦經被告丙○○供認明確，均不併予諭知沒收
    ，其認事用法及量刑均無不合，被告上訴認量刑過重，為無
    理由，此部分上訴應予駁回。
五、原審就被告使公務員登載不實罪部分，據予論科，固非無見
    ，惟查上揭犯罪事實二部分，為起訴效力所及，原審未及審
    酌，尚有未洽。被告上訴意旨認量刑過重為無理由，惟原判
    決既有上開可議之處，自應由本院將原判決撤銷改判。爰審
    酌被告丙○○犯罪手段、所生危害，兼衡被告犯罪後之態度
    等一切情狀，量處如主文第二項所示之刑，並與前述上訴駁
    回之偽造署押部分有期徒刑六月，定其應執行之刑為有期徒
    刑一年十月。
據上論斷，應依刑事訴訟法第368條、第369條第1項前段、第364
條、第299條第1項前段，刑法第28條、56條、第214條、第216條
、第212條、第55條、第51條第5款，罰金罰鍰提高標準條例第1
條前段，判決如主文。
本案經檢察官沈世箴到庭執行職務
中    華    民    國    95    年    5     月    3     日
                  刑事第十六庭審判長法  官  葉騰瑞
                                    法  官  趙功恆
                                    法  官  莊明彰
以上正本證明與原本無異。
不得上訴。
                                    書記官  周素秋
中    華    民    國    95    年    5     月    3     日
附錄：本案論罪科刑法條全文
刑法第216條
行使第 210 條至第 215 條之文書者，依偽造、變造文書或登載
不實事項或使登載不實事項之規定處斷。
刑法第212條
偽造、變造護照、旅券、免許證、特許證及關於品行、能力服務
或其他相類之證書、介紹書，足以生損害於公眾或他人者，處1
年以下有期徒刑、拘役或300元以下罰金。
刑法第214條
明知為不實之事項，而使公務員登載於職務上所掌之公文書，足
以生損害於公眾或他人者，處3年以下有期徒刑、拘役或500元以
下罰金。
刑法第217條
偽造印章、印文或署押，足以生損害於公眾或他人者，處3年以
下有期徒刑。
盜用印章、印文或署押，足以生損害於公眾或他人者，亦同。


司法院資訊處製作；財團法人民間司法改革基金會備份。
